【裁判字號】    96,交聲,179
【裁判日期】    970305
【裁判案由】    違反道路交通管理處罰條例聲明異議
【裁判全文】
臺灣雲林地方法院交通事件裁定         96年度交聲字第179號
原處分機關  交通部公路總局嘉義區監理所雲林監理站
異  議  人
即受處分人  甲○○
上列異議人即受處分人因違反道路交通管理處罰條例案件，對於
交通部公路總局嘉義區監理所雲林監理站民國96年10月1 日所為
之裁決處分（原處分案號：雲監裁字第裁72-KAE034435號），聲
明異議，本院裁定如下：
    主  文
異議駁回。
    理  由
一、聲明異議意旨略以：異議人即受處分人甲○○於民國96年9
    月2 日駕車載母親至雲林縣斗六市之洪揚醫院看病，回程自
    斗六市○○○路段行駛，經過成功路與文化路紅綠燈處，此
    處係異議人每天必經之道路，紅綠燈之設置一向都是4 個燈
    ，其中包含1 個直走燈，而當天行經時，因號誌故障致直走
    燈不亮，異議人一如往常前進後，卻被斗南分局東和派出所
    警察攔下開單舉發闖紅燈，異議人當下向警察求情，並說明
    原因，但警察態度強硬，不接受求情，後來因異議人母親身
    體不適，異議人不得已才在舉發單上簽名，事後經異議人提
    出申訴後，此路段之紅綠燈已改為3 個燈，而把直走燈換掉
    ，爰聲請撤銷原處分等語。
二、按汽車駕駛人，行經有燈光號誌管制之交岔路口闖紅燈者，
    處新臺幣1 千8 百元以上5 千4 百元以下罰鍰；汽車駕駛人
    有第53條情形者，除依原條款處罰鍰外，並予記違規點數3
    點，道路交通管理處罰條例第53條第1 項、第63條第1 項第
    3 款分別定有明文。
三、經查：
  (一)本件異議人於96年9 月2 日上午11時15分許，駕駛車牌號碼
    0706-MA 號自用小客車，行經雲林縣古坑鄉東和村雲149 甲
    線與文化路口時，闖紅燈違規直行，經雲林縣警察局斗南分
    局東和派出所警員楊啟擇當場製單舉發，並交由異議人簽收
    等情，有雲林縣警察局雲警交字第KAE034435 號舉發違反道
    路交通管理事件通知單1 紙在卷可憑，並經證人楊啟擇於本
    院審理中具結證稱：當天在雲149 甲線與古坑鄉○○村○○
    路口執行巡邏兼交通稽查勤務，異議人沿斗六往東和文化路
    北往南方向行駛，已經變紅燈異議人還一直過來，我確定異
    議人進入路口時，燈號是紅燈，當時行車號誌是4 個，紅、
    黃、綠及直行，但是直行綠燈已經被交通隊移除而不會亮，
    只剩下紅、黃、綠3 個燈號，過去直行綠燈未移除前，直行
    綠燈是與紅燈一起顯示，我們當場舉發後，異議人說他沒有
    闖紅燈，他說有1 個綠燈箭頭，他認為是直行綠燈箭頭壞掉
    ，當時他沒有抗辯是搶黃燈，目前那個路口的行車號誌改成
    3 個等語明確。
  (二)異議人提出本件異議時先抗辯：舉發當時直行綠燈號誌故障
    云云，嗣於本院調查中始又抗辯：其經過路口時是黃燈，已
    經快過去路口1 半才變成紅燈云云。惟查：
    1.依證人楊啟擇前揭證述，異議人遭舉發當時並未抗辯其係
      闖黃燈云云，僅抗辯當時直行綠燈故障乙節，又該處直行
      綠燈未移除前，係與紅燈同時顯示，顯見異議人當日通過
      路口時之燈號確係紅燈無誤，異議人於本院調查中始抗辯
      闖黃燈乙節，應屬事後卸責之詞，不足採信。
    2.至異議人一再抗辯舉發當時直行綠燈號誌故障云云，惟舉
      發地點（雲149 甲線與古坑鄉○○村○○路口）之號誌正
      常，未有損壞情形乙情，已有雲林縣警察局斗南分局以96
      年9 月21日雲警南交裁字第0960010615號函1 份在卷可查
      ，並經證人楊啟擇證述號誌變更情形如前，又經本院向雲
      林縣警察局函詢前揭號誌變更原因，據該局函覆稱：(1)斗
      六往文化路口號誌燈運轉由北往南行車管制為紅、黃、綠
      3 色號誌燈；(2)本案路口於95年12月30日前設置紅燈＋直
      行箭頭綠燈」同亮，內政部警政署95年12月25日警署交字
      第0950164981號函，通令各單位提報不合理「圓形紅燈與
      直行箭頭綠燈同亮設計檢討」調查改善情形，避免造成駕
      駛人錯誤認知紅燈可以直行，影響行車安全，本局依據警
      政署指示遵照辦理；(3)本局依據警政署指示後於96年1 月
      3 日將不合理號誌燈同亮改正，將「圓形紅燈＋直行箭頭
      綠燈」同亮拆除改正為圓形綠燈，同時間將號誌燈線拆除
      未將多餘空燈（燈箱＋燈頭）移除，由紅、黃、錄3 色運
      轉，96年9 月21日本局接受民眾陳情將多餘空燈移拆除；
      (4)移除期間並未宣導、通知用路人等語，亦有該局96年11
      月21日雲警交字第0960033446號函1 份附卷可稽，依上說
      明可知，舉發地點之行車管制號誌自96年1 月3 日起已將
      直行箭頭綠燈之燈線拆除，而變更為紅、黃、綠3 色號誌
      燈運轉，僅未將多餘之直行箭頭綠燈之空箱拆除，是異議
      人所辯舉發當時直行綠燈號誌故障乙節，顯與事實不符。
      又前揭號誌變更情形雖未經主管機關向用路人為宣導，惟
      按駕駛人駕駛汽車，應遵守道路交通標誌、標線、號誌之
      指示，道路交通安全規則第90條前段定有明文，而前揭號
      誌變更經揭示後已有公示作用，用路人本應遵行，至於行
      政機關之宣導行為僅係加強提醒民眾注意配合之行政措施
      ，自不因欠缺宣導行為致影響本件異議人違規行為之成立
      。況且，依異議人於本院調查中所稱：該路口直行的號誌
      壞掉很久都沒有修理，不亮快1 個月等語，顯見異議人因
      長期行經該路口，對於該路口直行綠燈號誌長期未顯示之
      情，亦十分清楚，豈有可能仍誤認該燈號僅係故障，而長
      期於紅燈狀態下駛越該路口，所辯已與常情不符，殊難採
      信。
  (三)綜上所述，異議人確有於前揭時、地闖越紅燈之違規事實，
    已甚明確，應堪認定。從而，原處分機關依道路交通管理處
    罰條例第53條第1 項規定，裁處異議人罰鍰新臺幣2,700 元
    ，並依同條例第63條第1 項第3 款規定記違規點數3 點，於
    法並無不合，本件異議為無理由，應予駁回。
據上論斷，應依道路交通管理處罰條例第87條第2 項、道路交通
案件處理辦法第19條，裁定如主文。
中    華    民    國    97    年    3     月    5     日
                  交通法庭     法  官   王雅苑
以上正本證明與原本無異。
如不服本裁定，應於裁定送達後5 日內向本院提出抗告狀（須附
繕本）。
                               書記官   張簡純靜
中    華    民    國    97    年    3     月    5     日


司法院資訊處製作；財團法人民間司法改革基金會備份。
